【裁判字號】    91,勞訴,107
【裁判日期】    920429
【裁判案由】    給付薪資
【裁判全文】
臺灣臺北地方法院民事判決  九十一年度勞訴字第一○七號
    原      告    甲○○
    訴訟代理人    陳逢源律師
    被      告    崇引實業股份有限公司
    法定代理人    乙○○
    訴訟代理人    蘇章巍律師
    複代理  人    謝宜伶律師
右當事人間給付薪資事件，本院判決如左：
    主    文
被告應給原告新台幣肆拾貳萬玖仟零伍拾陸元，及自民國九十一年四月十九日起至清
償日止，按年息百分之五計算之利息。
原告其餘之訴駁回。
訴訟費用由被告負擔百分之五十三，餘由原告負擔。
本判決第一項於原告以新台幣壹拾貳萬肆仟玖佰伍拾玖元為被告供擔保後，得假執行
；但被告如於假執行程序實施前以新台幣參拾柒萬肆仟捌佰柒拾捌元為原告預供擔保
，免為假執行。
原告其餘假執行聲請駁回。
    事    實
甲、原告方面：
壹、聲明：
一、被告應給付原告新台幣（下同）八十萬五千零六十三元，及自民國九十一年四月
    十九日起至清償日止，依年息百分之五計算之遲延利息。
二、原告願供擔保，請准宣告假執行。
貳、陳述：
一、原告自七十七年七月十九日起，任職於被告公司擔任會計，雖曾於八十一年六月
    間因出國而短暫離職，惟因被告公司人情請託並同意年資並計情形下，於八十二
    年二月二日回任被告公司擔任業務人員。詎於近年來被告公司經營政策改變及陸
    續將重心移往大陸發展等因素下，以不合法之手段刁難原告；先則於九十一年二
    月八日片面通知，將原告每月四萬五千九百元工資，調降為每月三萬五千元（降
    幅已達四分之一），並同時以所謂表現不好等理由，扣發原告已得具領之年終獎
    金及「紅利」，繼則又於同年三月十四日再片面公告將原告調職為廠務部門作業
    員，核其所為已經違反雙方間之勞動契約，原告已於九十一年三月十九日發函終
    止雙方間之勞動契約，請求被告公司依法發給資遣費，嗣經雙方在台北市政府勞
    工局舉行協調會，惟無法達成和解。原告依據勞動基準法第十四條第一項第六款
    、第四項及第十七條請求資遣費六十萬零三百七十二元（即離職前六個月每月薪
    資四萬五千九百元計算），並根根據被告九十一年六月二十二日公佈之年終獎金
    與紅利發放標準，業務人員之年度業績在一千八百萬元以上者，年終獎金為二個
    月之工資，另再發放個人銷售總額的千分之三為其紅利之規定，請求被告付年終
    獎金九萬一千八百元與紅利八萬九千五百六十七元；再依勞動基準法第三十八條
    、勞動基準法施行細則第二十四條規定，請求被告給予未休完之九天特別休假工
    資一萬三千六百九十四元，合計八十萬五千零六十三元，原告並按勞動基準法施
    行細則第八條規定雇主應自勞動契約終止三十日內發給資遣費，原告於九十一年
    三月十九日終止，被告應於九十年四月十九日前給付，故而遲延利息部分請求自
    九十一年四月十九日起至清償日止，按年息百分之五計算之。
二、對被告答辯之陳述：
（一）關於調職部分：
    １被告不否認其先後於九十一年二月八日及同年三月十四日，兩度調動原告工作
      內容，惟辯稱：九十一年二月八日被告調動原告工作內容及降低薪資，係因原
      告於九十年間有多次作業上嚴重疏失、原告工作出勤狀況不佳，被告曾與原告
      溝通並為原告同意接受，被告無違反勞動契約情事；被告復辯稱：縱依原告所
      指被告有違約理由，原告於九十一年三月十九日以存證信函表示終止系爭勞動
      契約，亦因原告知悉日期為九十一年二月八日，已逾勞動基準法第十四條第二
      項所定三十日之除斥期間云云；另九十一年三月十四日被告再度調動原告工作
      ，被告辯稱：係因公司企業經營上所必要，原告受雇之初，雙方曾口頭約定，
      被告公司因業務需要得調動原告職務，且員工工作量不均衡，不得不暫時調整
      原告至廠務部門支援，原告對於廠務部門之工作，在體能及技術上均可勝任，
      被告之調動符合內政部函釋之調職五原則云云。
    ２被告第一次之變更工作內容及薪資表示，雖於二月八日通知表示，然此單方面
      之意思表示，經雙方，持續協商至三月十四日止方確定未能達成合意，被告亦
      不願依照原勞動契約之內容履行，接受勞務並給付原訂薪資，故除斥期間之起
      算點最快應從三月十四日開始起算，甚至應於被告公司給付三月份薪資時，原
      告方得知悉勞動條件已不利變更時才起算。甚者，被告除無視於雙方未能就變
      更工作內容及調降薪資達成合意之事實，更於三月十四日片面表示，要求原告
      交出依原勞動契約所任之本兼各職，並調至廠務部門，而領廠務員薪資，其所
      為屬違反勞動契約，故原告於三月十九日發函終止係在三十日期間內。
    ３被告以原告有所謂無故曠職三日之事由而解僱原告，此在法律層面之思考邏輯
      上，首應確認原告是否有給付所謂「作業員工作」予被告公司之義務。蓋必原
      告有給付所謂「作業員工作」之勞務義務而未給付，方有所謂「曠職」之可言
      ，而後方須衡量該曠職是否「無故」。無論依照學說亦或是實務之見解，本件
      原告所應給付予被告公司者乃「國外業務員之工作」，並無給付所謂「作業員
      工作」之義務，又何來曠職（不給付廠務員之勞務）之可言。惟原告薪資由四
      萬五千九百元減為三萬五千元，被告謂因原告工作表現不佳云云；然原告無表
      現不佳情事，此在被告公司二月八日之通知明確表明：「由於JOLLEN公司之訂
      單，大陸出貨之成本太高，為節省開銷，於九十一年三月一日起，你（即原告
      ），你只負責JOLLEN之SHIPPING工作....，薪資方面公司只能付三五○○○／
      月....  」，即足證之。被告雖則辯稱，伊公司之所以為上述表示，純係為顧
      及原告自尊，並避免其他員工因通知內容對其投以異樣眼光而飾辭為成本太高
      節省開銷云云。然若對照九十一年二月八日係以「通知」方式為之，只發給原
      告一人知悉，九十一年三月十四日則以「公告」方式為之，得知被告應係事後
      推砌之詞，並不足採。
    ４兩造並未就二月八日之調整工作內容及薪資於事前協商，達成合意；因被告在
      前揭二月八日之通知後，原告為求進一步明瞭被告公司之意思，即於年假後之
      當日即二月十八日傳真予刻於加拿大JOLLEN公司（被告公司及JOLLEN公司皆為
      被告公司負責人夫妻二人所開設）之負責人，並明確表達：「為清楚明白
      SHIPPING之工作內容，煩請明白告知我的工作內容、流程....  」。惟被告公
      司負責人對於原告之表示，竟置之不理不為任何回應，且轉眼已過二月八日，
      通知上所謂之三月一日，原告不得已再次於三月五日傳真予被告公司負責人表
      示：「....  目前已是三月五日，我手邊之業務要交給那位，請告知」。乃被
      告公司負責人只交待原告，暫時先將手邊之部分業務交予同仁徐小姐，至於原
      告之職務內容則待被告公司總經理回國後再行協商。原告同仁徐小姐因為被告
      公司負責人未有交待，只得傳真予被告公司負責人請示如何處理。再於，被告
      公司總經理返抵國門進入被告公司之後，經原告於三月十二日至三月十四日中
      間，與其協商究竟如何才是伊所指之JOLLEN公司之SHIPPING工作，以及是否確
      定將調動原告職務內容，並減少原告之薪資，乃被告公司總經理要求原告應處
      理JOLLEN公司之所有工作（大陸設點、招募人員、產品開發、訂單業務、安排
      出貨等），惟原告當時即表明如果工作內容繁多，則不願只具領三萬五千元之
      薪資，雙方未達成合意。
（二）被告以加拿大JOLLEN公司傳真予原告表示：「之前您說Quota說可用一年。但
      現在不行」之方式，誣指原告有所謂表現不佳云云。惟此證物適足以證明，被
      告公司負責人為不法節省支出，而將其他人之疏失強加諸原告，以遂其扣薪之
      目的。再關於刮水板之訂單，原告在JOLLEN公司下單時，即回覆銷貨確認（
       P/I），當時即已告知，據廠商告知交貨日期應在六月底，乃JOLLEN公司之人
      員，對於原告之告知充耳不聞，直至原告於六月二十八日再度與工廠確認時，
      發現工廠告知可能來不及於六月底出貨時，即立即通知JOLLEN公司，此時
      JOLLEN公司方告知其客戶取消訂單之日期為七月十一日（六月底方有船期出貨
      ，則到達L.A最快要在七月十二日，再加上清關運送需一星期時間，事實上根
      本不可能趕上客戶所訂七月十一日之取消日期），為此原告方遵照JOLLEN公司
      之指示處理，取消訂單，而被告將此情形怪罪原告，尚屬無稽。被告雖則舉被
      證十九之生產日報表而聲稱，於九十年六月二十六日時，刮水板即已送達，故
      原告未安排出貨，顯有疏失云云。惟與「刮水板」配成一套而同一組裝之「竹
      二掛勾」以及包裝紙箱均未到達，又要原告如何安排出貨，而且此等事項均為
      廠務人員所知悉，並告知原告無法包裝而趕上船期，原告方無法趕上船期事實
      轉知OLLEN公司，為何最後負責竟為原告。
（三）被告又謂原告處理客戶訂購之玻璃貓乳液罐事件，因該批貨物有瑕疪遭索賠，
      應由原告負責云云，亦屬無稽。蓋以該批貨物本係訂購為乳液罐，而因之前第
      一次驗貨時，發現品質不佳不准出貨，而要求工廠重新整理，並由原告與公司
      另一位專門驗貨人員陳敬國一同前往再度驗貨，在兩人同時認可該批貨物已達
      一般品質後，方始同意讓其出貨（九十一年十二月九日庭訊，證人陳敬國證稱
      ：但我能確認原告有到工廠驗貨，我們都認為貨是可以的）。後來被告公司表
      示客戶仍不滿意其中部份貨物之品質（但究竟是誰對誰錯被告並未確認直），
      原告亦於接受公司指示後，向工廠洽談如何處理損失。原告已盡其職責，而被
      告未分黑白，於臨訟之後逕將責任歸咎原告，尚有可議。
（四）被告公司對於上班時間，早於八十八年時，考量業務人員之工作特性後書面公
      佈採較有彈性之作法，即未遵時上班者，則延後下班。原告因處理國外業務經
      常需配合國外時間，從原告二次回任被告公司起，經常以彈性方式處理上班時
      間，被告公司知之甚詳，否則如何可能在原告數年來，未遵時上班之情形，未
      見任何懲戒。
三、關於原告主張之年資及資遣費部分：
    被告公司特別休假之計算方式，大致上係與勞動基準法相同，視年資長短而有不
    同天數。依其八十五年十一月二十六日頒佈之請假規則：「休假一律採年制，到
    職滿一年者，只能隔年一月一日－十二月三十一日休假，服務滿五年有十四天，
    服務滿十年每一年加給一日，加至三十日為止」。申言之，依據被告公司之規定
    ，勞工自服務之第二年起，方享有特別休假，故自第十一年起，勞工之特別休假
    為十四日，以後每滿一年加一天，即第十二年有十五日之特別休假、第十三年則
    有十六日特別休假。原告於九十一年度在被告公司之特別休假為十六日，被告代
    表人在台北市政府勞工局之調解會時發言記錄時自認「四、勞方九十一年度特別
    休假應為十六天」，而原告之薪資表：原告九十一年一月份之薪資表亦顯示「假
    別，年二；尚餘年假天數：十四」，可資證明為十六天。原告既有十六天休假，
    年資已滿十三年，是可認定被告願將年資合併，否則不會給予十六天特別休假。
    被告之特別休假為九十年度所應有之特別休假，於九十一年度享有之，因此無比
    例計算問題。
四、原告已於被告公司任職十數年，如果真有能力不足，粗心大意表現不佳，當不致
    於十數年後方始顯現。事實上依據證據顯示，被告公司清楚說明調動原告並減低
    其薪資，只是在成本考量下為求節省開支而已，至其臨訟後方始推砌提出之所謂
    原告表現不佳之證據，依據法院調查證據之結果顯示，無非是欲加之罪。甚且都
    只集中在被告公司負責人另行開設之JOLLEN公司一家而已。加之刻正任職公司之
    員工出庭作證：「（法官：事後公司有無要你們負責？沒有。），應可推知被告
    公司調動並減低原告薪資時，根本無所謂原告表現不佳情事。
參、證據：提出原告投保勞保資料一份、被告九十一年二月八日通知書函影本一份、
    被告九十一年三月十四日公告影本一份、原告九十一年三月十九日寄發存證信函
    影本一份、台北市政府勞工局九十一年四月九日協調會紀錄影本一份、被告公司
    九十年六月二十二日公布「紅利與年終獎金發放標準」影本一份暨被告提供原告
    九十年度業績表影本一份、被證一中六月二十八日傳真影本與購買Quota時應填
    具之空白表格一份、原告與Jollen公司之傳真往來影本兩份、被告公司八十五年
    十一月二十六日頒佈「請假規則」影本一份、被告公司製發原告八十八年八月份
    、九十一年一月份薪資表影本各一份等件為證。
乙、被告方面：
壹、聲明：原告之訴駁回，如為不利之判決，請准供擔保免為假執行。
貳、陳述；
一、被告因原告自九十年五、六月起出勤狀況不佳、工作錯誤頻仍、屢次造成被告公
    司與國外客戶重大損失，雖經多次警告仍我行我素，被告固可援引勞基法第十一
    條第五款終止雙方勞動契約，惟因顧念雙方之情誼，乃於九十年十一月間主動與
    其溝通在不解僱情形下，尋求雙方有利之處理方式，而達成不變動職務僅調減工
    作量及相對薪資之共識，並在原告要求顧及其顏面不要對外公佈，及一再保證會
    自行改善等情形下，被告公司答應於九十年十二月十一日關廠公告上，就有關員
    工之業務調整部分，特別記載不變動其業務，奈原告不思被告一番苦心，依然故
    我、錯誤不斷，被告只得依雙方前述協議於九十一年二月八日正式發出調減其工
    作量及相對薪資之書面通知，又因原告一再違背改善之承諾，自認理虧而接受該
    項通知之方式，對於通知內容亦未加異議，並辦妥業務交接而告確定。
二、原告自九十年五、六月起、出勤狀況不佳，工作錯誤百出，造成被告之損失：
（一）出勤狀況不佳
      原告居住地與被告公司所在地相近，其於九十年全年二三二點五工作天中，竟
      遲到七十一天共計六七三分鐘，遲到比率違三０點五，原告自九十年十二月十
      一日被告公告關廠至九十一年二月八日正式通知，調減工作量及相對薪資日止
      ，四十九個工作天中扣除五天休假後，上班四十四天遲到二十一天，共計一百
      五十分鐘，出勤狀況較九十年度更加惡化。原告雖主張被告公司採用彈性工時
      制度，為其出勤狀況不佳辯解，然被告之員工八、九個人以下之小型公司，員
      工上下班時間的同，並打卡作為員工年度工作績效及核薪標準，非採行「彈性
      工時制度」。
（二）原告工作錯誤頻仍，造成被告公司之損失：
      １辦理出口玻璃貓燭台之疏失：
        原告係以被告公司名義向廠商訂購產品，轉售予被告客戶之業務經辦人，理
        應就所訂購之貨物品質負善良管理人之驗貨責任，本件「玻璃貓燭台」（原
        貨品為「玻璃貓乳液罐」，嗣經變更為「玻璃貓燭台」出口事件既因產品瑕
        疵過多、經客戶要求賠償（客戶索賠單所列瑕疵數至高達百分之三十三，甚
        至於在單項顏色中有高達百分之六十七的瑕疵品），原告與驗貨人員陳敬國
        均有過失，原告為經辦人員，對於系爭玻璃貓乳液罐之驗貨並非必須具備專
        業技能才能驗出玻璃氣泡過多、表面不夠光滑等瑕疵，原告自不能僅以有驗
        貨人員陪同而卸責。
      ２訂購刮水板之作業疏失
        被告客戶JOLLEN公司向被告公司訂購刮水板時，言明該公司須於九十年七月
        十一日前將該批刮水板交其客戶，經原告答復六月底前製造廠商可交貨裝船
        云云，JOLLE之公司據以加計船運到達加拿大時間，認為雖較急迫，仍得即
        時交貨而同意訂貨。惟原告先於九十年六月二十八目傳真通知Jollen公司
        ：「....  很抱歉，嘉村（按嘉村即刮水板製造商）交貨太慢，目前最快交
        貨期為七月六日....  」云云，然依廠務林秀卿所寫並經原告簽認九十年六
        月二十六日生產工作日報表記載：「進貨明細：嘉村刮水板十一箱....  」
        ，顯見原告工作不力，如非六月二十八日傳其內容不實，則為六月二十六日
        報表之虛載，均為原告之重大過失。又原告於Jollen公司通知已不需該批刮
        水板時，未即時通知被告公司廠務主管或廠務人員，以致該主管仍積極要求
        被告之代工廠連夜趕工，使得被告權責人員與合作廠商浪費許多人力時間，
        又須由被告支付該廠商代工費用，損失不貲，顯見原告工作不力，業務怠忽
        而造成公司損失。又原告以：「於處理Jollen公司之訂單之出貨安排時，其
        作業與國外客戶直接下單之處理方式不同....  」等詞置辯，然查Jollen公
        司係在加拿大國依該國法律設立之外國法人，不論Jollen公司與被告公司負
        責人或股東是否相同，其間貿易進出口作業仍應依公司設立國及貨物進出口
        國法律辦理，原告以二公司屬相同負責人而得以異於一般之跨國進出口貿易
        公司之作業方式執行進出口業務，顯屬錯誤，並無可採。原告亦於九十一年
        二月十九日傳其給被告稱：「有關文件之事，關於這件事，我承認您是對的
        ，但我相信近來之文件錯誤已經很少旦除非很趕」云云，顯見原告自認過去
        文件曾多次發生錯誤，絕非被告捏造之莫須有理由。
三、原告既同意調減工作量及相對薪資，並已依被告公司九十一年二月八日通知辦妥
    職務移交，被告顯無勞基法第十四條第一項第六款情形，乃原告竟於九十一年三
    月十九日擅自終止雙方勞動契約，其自九十一年二月八日收受被告通知之日起算
    ，已逾勞基法第十四條第二項規定之三十日除斥期間，不生法律上效力，其據以
    提起本訴，顯無理由。原告前於九十一年三月十九日表示終止雙方勞動契約之存
    證信函主張：「九十一年二月八日公司月面通知降低本人職位」，又於起訴狀稱
    ：「先則於九十一年二月八日，月面以單方之通知，將原告每月新台幣四萬五千
    九百元之工資，調降為每月三萬五千」云云，顯見原告自認於九十一年二月八日
    知被告調減工作量及薪資，原告表示終止契約已逾三十日之除斥期間，不生法律
    效力。
四、原告告主張合計年資為十三年，被告否認曾同意合併計算，因原告職已逾勞動基
    準法第十條規定之三個月期間，其年資自不併計。原告以其特別休假日數為十六
    日而反推其得主張資遣費之工作年資因被告之同意而併訂為十三年，但勞工之年
    資悠關依勞動基準法所定退休金、資遣費之計算，亦係勞工保險局及勞工事務主
    管機關做為發放老年給付及解決勞資爭議時之重要資料與判別標準，被告殊無決
    定或同意原告年資併計與否之權限。
五、原告自九十一年三月二十五日至二十八日之間連續曠工三日以上，經被告依勞動
    基準法第十二條第一項第六款終止僱佣關係，揆諸勞動基準法第十八條規定，原
    告訴請給付資遣費，顯無理由。原告於九十年度因多次職務上之嚴重過失導致公
    司之損失，非該條所指無過失之員工，自無要求年終獎金或紅利之利。原告雖主
    張「年終獎金權利化」，於法無據，且業已拋棄請求權，其主張殊無可採。原告
    自九十一年三月二十五日至二十八日，連續曠工三日以上，經被告依勞動基準法
    第十二條第一項第六款規定，以存證信函終止雇傭關係，原告於九十一年之特別
    休假應休而未休部分，並無可歸責於被告之原因，原告此部分之請求顯無理由。
    再原告主張之特別假末休假工資，如以其全年度得休之特別休假計算，顯有不當
    ，應以原告每年得休特別休假日數，按比例計算。
參、證據：提出原告各項作業疏失文件影本七紙、出勤表及延誤時效文件之傳真影本
    三紙、調職通知影本一份、九十一年二月十八日傳真影本一件、九十一年三月五
    日傳真影本一件、九十一年三月七日傳真影本一件、律師函及電匯回單影本各一
    份、被告九十一年三月二十八日寄原告存證信函影本一件、原告九十一年二月十
    九日傳真客戶資料影本一件、原告九十一年二月四日、二月九日作業錯誤資料影
    本各一份、內政部（七四）台內勞字第三二八四三三號函釋資料一份、行政院勞
    工委員會（七八）台勞資三字第一五三三０號、（八二）台勞動二字第四四０六
    四號函釋資料各一份、被告公司董事長九十一年二月七日署名文件影本一份、被
    告公司總經理九十年十二月十一日公告文件影本一份、原告考勤總表及出勤卡影
    本共九張、原告九十一年三月十九日存證信函影本一件、被告公司九十年六月二
    十六日生產工作日報表一紙、原告九十年六月二十一日傳真及原告九十一年二月
    九日錯誤文件影本等件為證。
    理      由
一、本件原告起訴主張：原告自七十七年七月十九日起，任職被告公司擔任會計工作
    ，八十一年六月間因出國而短暫離職，被告公司同意年資並計，原告於八十二年
    二月二日回任，詎被告公司於九十年二月八日片面通知，將原告每月四萬五千九
    百元工資調降為每月三萬五千元，並同時以表現不好等理由，扣發原告應得具領
    之年終金獎及紅利，繼則於同年三月十四日未經被告同意再片面公告將原告調職
    為廠務部門作業員，原告乃於九十年三月十九日發函終止雙方間勞動契約，雙方
    在台北市政府勞工局調解未成，爰依勞動基準法第十四條第一項第六款、第四項
    規定請求被告給付資遣費六十萬零三百七十二元，復依被告年終獎金與紅利發放
    標準規定請求給付九十年度二個月年終獎金九萬一千八百元與紅利八萬九千五百
    六十七元，及九十年度應休未休假金額一萬三千六百九十四元，合計八十萬五千
    零六十三元與自九十一年四月十九日起至清償日止按年息百分之五計算利息之判
    決。被告則以：原告自九十年五、六月起出勤狀況不佳，作錯誤頻仍，造成公司
    與國外客戶重大損失，雖經被告多次警告仍我行我素，被告為顧及原告顏面不對
    外公佈，乃於九十一年二月八日發出調減其工作量及相對薪資書面通知，原告於
    九十一年三月十九日始表示終止契約，已逾勞動基準法第十四條第二項規定之三
    十日除斥期間，原告在程序上已失資遣費請求權，又被告無違反勞動契約與勞動
    法令之事實，原告於實體上亦無請求權基礎，原告多次職務上嚴重過失致公司受
    損，無要求年終獎金之權利，再原告九十年度個人營業額經被告核算為一千一百
    九十六萬九千八百七十二元，被告未作成給付原告年終獎金及紅利決定，其請求
    紅利無據，另原告每月有一點三二天特別休假，以原告九十一年度工作三個月計
    算，得休特別休假日約為四天，原告自九十一年一月起已休特別休假合計七天，
    顯超過其應休得休之日數，原告請求給付未休之特別休假獎金，並無依據等語，
    資為抗辯。
二、原告主張被告於九十一年二月八日調降薪資自每月四萬五千九百元調降為三萬五
    千元，扣發年終獎金與紅利，及自九十一年三月十四日再度片面公告將原告調職
    為廠部門作業員，原告於九十一年三月十九日通知終止勞動契約之事實，業據其
    提出被告九十一年二月八日通知影本、九十一年三月十四日公告影本、原告九十
    一年三月十九日通知終止勞動契約存證信函影本等件為證，被告對前開證據並不
    爭執，惟以右揭情詞置辯，因之，本件應先審酌者為原告有無逾三十日失權期間
    。
三、被告抗辯原告依勞動基準法第十四條第一項第六款主張終止雙方間勞動契約，按
    同條第二項規定之三十日除斥期間，應自九十年二月八日原告知悉減薪時起算，
    原告於九十一年三月十九日表示終止契約，已失主張資遣費之權利等情；惟被告
    於九十一年二月八日通知表示「TO甲○○小姐，由於Jollen公司訂單，出貨成成
    本太高，為節省開銷，於九十一年三月一日起，你只負責Jollen公司訂單之
    shipping工作，台灣之客戶轉給大陳、徐小組做，薪資方面，公司只能付
    $35,000一/月，另外去年表現不好，股東開會決定不給予獎金。」等語，而九十
    一年三月十四日被告以公告方式表示「即日起甲○○小姐調離目前職位，轉任廠
    務部門，該員目前本兼各皆移轉交出，配屬廠務部門歸林秀卿小姐調配，希望該
    員能克盡職配合公司，達成任務。薪資方面按照公司規定辦理。  總經理郭豐」
    等語，前述九十一年二月八日之個別通知，無任何主管署名，與後之公告由總經
    理署代表公司為意思表示者不同，被告是否對原告減薪至三萬五千元須待三月份
    薪資發放後，原告始能確認被告是否違反勞動契約，因之，九十一年二月八日之
    通知尚不能作為認定原告知悉被告違反勞動契約之起算日，本件應自九十一年三
    月十四日間起算。原告於九十一年三月十九日終止勞動契約，未逾三十日期間。
四、次應審酌者為原告請求之資遣費部分：
（一）被告抗辯原告九十年五、六月出勤狀況不佳、工作錯誤造成被告與國外客戶重
      大損失，所以將原告調職並減薪等情，其中出勤狀況不佳者，被告指述原告九
      十年全年二三二點五工作天中，遲到七十一天共計六七三分鐘，遲到比率達三
      ０點五％，並提出原告九十年度考勤表影本、出勤卡影本為證（見被證二、十
      七），該考勤表顯示原告在九十年度應到工作天二百五十天，實到二百三十二
      點五天，年假休九天，剩餘九天，病假四天、事假半天加三小時，其餘為補假
      天數，原告之九十年全度出勤天數，尚為正常，而被告於八十八年時起，採彈
      性上班方式，未遵時上班者延後下班，有原告提出之被告製發原告八十八年八
      月份薪資表影本一份為證（見原證十六），上開薪資表註明「自4月1遲到者請
      延後下班，遲到合計超過4小時一律扣0.5天薪」，原告在當月份薪資四萬五千
      九百元，於九十年十月至九十一年二月間原告據為計算資遣費之工資仍為四萬
      五千九百元，被告既稱遲到合計超過四小時扣半天薪資，以其在九十年度有六
      七三分鐘之遲到情形，被告應予扣薪，但被告未提出扣薪之證明，且被告亦未
      對原告頻繁之遲到於事前警告，所稱出勤狀況不佳，尚不足作為認定被告應予
      調職及減薪之依據。
（二）被告指原告工作錯誤造成公司損失，係以辦理出口玻璃貓燭台疏失、訂購刮水
      板作業疏失為據，關於紡織品配額部分，被告並未提明原告有此疏失，原告認
      被告以此為原告疏失，尚有誤會。至玻璃貓燭台疏失部分，被告指原告未盡善
      良管理人注意義務，在驗貨時未能挑出產品瑕疵，數量達百分之三十三，經客
      戶要求賠償，惟據證人陳敬國證稱：其負責公司產品開發及驗貨，原告係作業
      務，於四月十日曾與原告一起去苗栗頭份看玻璃貓乳液罐之貨，我們只是抽驗
      部分，至於沒有抽驗到的，也許有瑕疵，但貨到達可以接受程度，原告認為也
      可以，後來五月二十四日客戶要求更換玻璃貓燭台，兩者是同一批貨，只是功
      能有更換，換成燭台後，我沒有再去看貨等語（見本院九十一年十二月九日訊
      問筆錄），基此，原告並非被告公司之專門驗貨人員，其對貨品瑕疵程度瞭解
      自非深刻，原告在答覆被告總經理時表示其驗貨所看到良好，工廠對不良品願
      補貨等語（見被證二十），被告未具體陳明客戶要求瑕疵賠償數額，僅有
      Jollen公司傳真函表示有黑點斑、基座底部變形、氣泡在玻璃貓表面等瑕疵共
      三百六十件，經Jollen公司客戶拒收，損失美金一千元（見本院卷第四十八頁
      ），被告尚且提出傳真影本一件（見本院卷第四十七頁），該文件由Jollen
      公司署名「洪」（指負責人乙○○）者，要求原告自己決定要向玟良公司補算
      多少，基此，被告之損失為美金一千元，且要求原告向玟良公司求償，然原告
      非專門驗貨人員，對上開黑點班等瑕疵，並不能獨責於原告，自不能要求原告
      負全部責任，基此，原告之疏失尚未達於調職及減薪程度。
（三）被告指述客戶Jollen公司訂購刮水板時，因原告言明九十年六月底出貨，但原
      告在九十年六月二十八日傳真通知Jollen公司最快交貨日期為七月六日，然依
      廠務林秀卿所寫工作日報（見被證十九）顯示，六月二十六日刮水板已到，如
      非六月二十八日傳真不實，即為六月二十六日報表虛載，均屬原告重大過失，
      原告復未將該刮水板取消通知代工廠取消，使工廠連夜趕工，浪費人力及代工
      費用等情；但原告亦提出於七月三日傳真告知Jollen公司不及於六月底出貨，
      又因客戶最後七月十一日取貨日期仍無法送達貨品乃依照Jollen公司指示取消
      訂單等函件為證（見原證十一），因之，被告如認定傳真虛偽，原告曾為答覆
      不及出貨，如以日報表證明刮水板按時送達，但與之配成一套之竹二掛勾未能
      送達，此於同一工作日報顯示在卷，故而被告未提出認定之依據。
（四）按勞動契約應將工作場所及應從事之工作事項約定，勞動基準法施行細則第七
      條第一款定有明文，是故雇主對於薪資及工作內容變更，應經勞工之同意。惟
      被告通知減薪未經原告同意，且通知單上稱「由於Jollen公司之訂單，大陸出
      貨之成本太高，為節省開銷」，是故所為減薪因節省成本而致，並未對原告個
      人之疏失認應減薪一萬元之情形明確告知原告，嗣九十一年三月十四日公告則
      將原告調離至廠務部門，使原告原任會計之業務工作，轉為廠務工作，未經原
      告同意，則被告之調動及減薪已違反上開規定。被告雖辯稱原告於九十一年二
      月十八日傳真被告法定代理人「關於職務重新分配一事，煩請你們明確告知以
      下事項，以利遵照辦理」九十一年三月五日傳真告知「目前已是三月五日了，
      我手邊之業務要移交給那位，請告知....  」，及兩造於九十一年二月八日前
      對調整職薪事有所溝通，原告收到通知準備交接工作，足認其已同意云云；但
      上開傳真，僅表示原告詢問被告公司負責人，並非原告同意調職與減薪之意思
      表示，並不足證明原告曾為同意。
（五）原告主張被告違反勞動契約而依勞動基準法第十四條第一項第六款終止契約，
      應屬有據，惟原告於七十七年七月十九日至八十一年六月十二日，及八十二年
      二月二日至九十一年三月十九日兩度任職被告公司，原告主張上開時間年資應
      合併計算，惟依勞動基準法第十條規定：「定期契約屆滿後或不定期契約因故
      停止履行後，未滿三個月而訂定新約或繼續履行原約時，勞工前後年資，應合
      併計算。」，原告離職逾三個月期間，依上開規定，其年資不併計。原告雖稱
      被告在台北市政府勞工局協調時自認原告九十一年度特別休假應為十六天，而
      原告之薪資尚餘年假已休二天，尚餘天數十四天，而推認被告同意年資合併計
      算云云；惟被告否認同意合併計算年資，且年資之認定涉及退休金與資遣費計
      算，原告雖以被告在勞工局自認及薪資表認被告特別休假十六天，而反推原告
      有十三年年資，但給予十六天特別休假，或為被告給予原告之優惠，與被告承
      認年資合併尚非同一基礎，被告既不同意年資合併，原告復未提出其他證明，
      則原告所稱年資合併，尚不足採。基此，原告之年資應自八十二年二月二至九
      十一年三月十九日計算，共九年一月又十七日，九點二個基數。
（六）原告於九十一年三月十九日離職之工資為四萬五千九百元，被告並不爭執，則
      其平均工資為四十一萬五千三百六十二元〈（45900+45900+45900+45900+
      45900+459000）／183×30〉=  45147.5，四捨五入〉〈45148×9.2=415361.6
      ，四捨五入〉。
五、再應審酌者為原告請求之年終獎金及紅利部分：
    查被告公司於九十年六月二十二日頒布年終獎金與紅利發放標準，業務員業績達
    到一千五百萬元以上，有二個月年終獎金、紅利一個月等情，有原告提出之發放
    標準函影本（見原證六第一頁）可據；按勞動基準法第第二十九條規定，事業單
    位於營業年度終了結算如有盈餘，對於全年工作無過失之勞工，應給與獎金或紅
    利等，然上開規定非強制規定，雇主並無給與之義務，再依原告提出之發放標準
    規定，如業務員業績為九百萬至一千二百萬元，發給年終獎金一個月、紅利比率
    為零，原告之業績於九十年度為一千一百九十六萬九千八百七十二元（見原證六
    第二頁），並未達到一千五百萬元以上之業績，原告僅達到一個月年終獎金請領
    標準，但因原告處理玻璃貓乳液罐之查驗有疏失，被告已在公告中明確表明不給
    予年終獎金，是原告此部分請求並非有據。
六、末應審酌者為原告請求未休完之特別休假工資部分：
    按勞動基準法第三十八條之特別休假因年度終結或終止契約而未休者，其應休未
    休之日數，雇主應發給工資，勞動基準法第二十四條定有明文，本件原告於九十
    一年三月十九日對被告違反勞動契約主張終止契約，合於法律規定，已如前述，
    而其年資九年一月又十八日，被告承認原告九十一年度有十六天特別休假，扣除
    其於九十一年二月底前已休七天特別休假，尚餘九天部分，原告每月薪資四萬五
    千九百元，換算日薪為一千五百三十元，基此計算未休完之特別休假為算一萬三
    千七百七十元，原告請求一萬三千六百九十四元，應予准許。至被告抗辯原告於
    九十一年一月起已休特別休假七天，起過應休得休之日數，其請求無據云云，惟
    原告九十一年得休之特別休假日數為其過去歷年累積而得，並無比例計算問題，
    被告此部分所辯，尚不足採。
七、綜上所述，本件原告主張被告違反勞動契約未經原告同意擅自調動原告職務及減
    薪，其終止兩造勞動契約，並請求資遣費與未休完之特別休假工資，應屬有據，
    至原告主張被告應給付二月年終獎金及紅利部分，因年終獎金以勞工無過失為據
    ，原告雖非專門驗貨人員，但其係最後一次驗貨對本件尚有部分疏失，被告拒絕
    給付年終獎金，應屬有據。從而，原告基於勞動基準法第十四條第三項、第十七
    條規定，請求被告給付資遣費計四十一萬五千三百六十二元及未休完特別休假一
    萬三千六百九十四元，合計四十二萬九千零五十六元，及依勞動基準法施行細則
    第八條規定自終止契約次月即自九十一年四月十九日起至清償日止按年息百分之
    五計算之利息為有理由，應予准許。逾此範圍，為無理由，不應准許。
八、兩造陳明願供擔保聲請宣告假執行及免為假執行，經核原告勝訴部分於法並無不
    合，爰分別酌定相當擔保金額准許之。至原告敗訴部分，其假執行聲請失其依據
    ，併予駁回。
九、結論：本件原告之訴為一部有理由、一部無理由，依民事訴訟法第七十九條但書
    、第三百九十條第二項、第三百九十二條，判決如主文。
中      華      民      國    九十二    年      四      月      二十九  日
                                              勞工法庭法      官  李維心
右為正本係照原本作成
如對本判決上訴，須於判決送達後廿日內向本院提出上訴狀
中      華      民      國    九十二    年      四      月      二十九  日
~B法院書記官  林梅珍


司法院資訊處製作；財團法人民間司法改革基金會備份。
